【裁判字號】    97,審交訴,102
【裁判日期】    971024
【裁判案由】    業務過失致死
【裁判全文】
臺灣桃園地方法院刑事判決           97年度審交訴字第102號
公  訴  人  臺灣桃園地方法院檢察署檢察官
被      告  甲○○
上列被告因業務過失致死案件，經檢察官提起公訴（97年度偵字
第16034 號），被告於本院準備程序進行中，就被訴事實為有罪
之陳述，經本院告知簡式審判程序意旨，並聽取公訴人及被告之
意見後，本院裁定改依簡式審判程序審理，茲判決如下：
    主  文
甲○○從事業務之人，因業務上之過失致人於死，處有期徒刑壹
年。緩刑參年。
    事  實
一、甲○○係鴻泰興業有限公司員工，平日以清點貨物、運送貨
    物為業，為從事業務之人。於民國97年4 月9 日下午4 時許
    ，駕駛牌照號碼為9P-5752 號自小貨車並超載貨物（核定載
    重為1.15公噸，當日載重2.88公噸，故超載1.37公噸），沿
    桃園縣蘆竹鄉○○路往南崁方向行駛準備返回公司時，其明
    知桃園縣蘆竹鄉○○村○○路○ 段高鐵橋下係長下坡道，應
    注意貨車裝載貨物不得超過核定之總重量，且於行經長下坡
    路段時，應以低速檔減速慢行，遇下坡速度過快，須即時變
    換為更低速檔慢行減速，不得接續踩煞車，否則將造成煞車
    失靈。而依當時之情形，天候晴、光線為日間自然光線、柏
    油路面乾燥、無缺陷，且無障礙物視距良好等情形，並無使
    被告不能注意遵循前引交通安全法規行車之情事，竟疏未注
    意，不僅超載，且未以低速檔行駛該長下坡道，又接續踩煞
    車，於事發地點前100 公尺，發現煞車系統有問題，復未能
    迅速變換低速檔，以致煞車失靈。甲○○驚慌之餘欲以手排
    檔換成低速檔時，已因車速過快無法排檔，造成空檔行駛而
    失速越過雙黃線駛入對向車道，適對向車道有黃有信騎乘牌
    照號碼為NR7-623 號之重型機車，沿該路段往林口方向行駛
    ，因而遭甲○○所駕駛之自小貨車迎面撞上，致黃有信受有
    頭胸部鈍挫傷併全身多處骨折且顱內出血併氣血胸而延至同
    日下午4 時50分不治死亡。嗣甲○○於肇事後，在未被有偵
    查犯罪職權之機關或公務員發覺其為犯人前，即託其同事林
    鴻明電話報警，並已報明肇事人姓名、地點，請警方前往處
    理，進而接受本次裁判。
二、案經臺灣桃園地方法院檢察署檢察官據報相驗後自動簽分偵
    查起訴。
    理  由
一、上開事實，業據被告甲○○於警詢、檢察官偵訊及本院審理
    時坦認不諱，核與證人林鴻明、江秋美於警詢時證述之情節
    相符，並有警製道路交通事故現場圖1 份、道路交通事故調
    查報告表(一)、(二)、現場照片13張、9P-5752 號自小貨車煞車
    系統檢查及分析報告及被告提出該車輛維修紀錄清單在卷可
    稽，而本件被害人黃有信受傷致死之結果，亦經臺灣桃園地
    方法院檢察署檢察官督同法醫師到場相驗鑑定屬實，製有相
    驗筆錄、相驗屍體證明書各1 份及相驗照片13張附卷足憑，
    應認被告上開自白與事實相符，堪可採信。再按貨車裝載貨
    物不得超過核定之總重量，道路交通安全規則第79條第1 項
    第1 款定有明文。被告駕車本應注意上述道路交通安全事項
    ，再依附卷之交通事故調查報告表所載，本件肇事時天候晴
    、光線為日間自然光線、柏油路面乾燥、無缺陷，且無障礙
    物視距良好等情形，並無使被告不能注意遵循前引交通安全
    法規行車之情事，被告於前開時間駕駛牌照號碼為9P-5752
    號自小貨車，沿桃園縣蘆竹鄉○○路往南崁方向行駛，其明
    知桃園縣蘆竹鄉○○村○○路○ 段高鐵橋下係長下坡道，本
    應注意上述規定，及行經長下坡路段，應以低速檔減速慢行
    ，遇下坡速度過快時，須即時變換為更低速檔慢行減速，不
    得接續踩煞車，否則將造成煞車失靈，而依當時之情形，又
    無不能注意之情事，竟疏未注意，不僅超載，且未以低速檔
    行駛，又接續踩煞車，迨發現煞車系統有問題，復未能迅速
    變換低速檔，以致煞車失靈，驚慌之餘欲以手排檔換成低速
    檔時，已因車速過快無法排檔，造成空檔行駛，而失速衝向
    對向車道，致撞及騎乘牌照號碼為NR7-623 號重型機車之被
    害人黃有信，自有過失，而被害人受有頭胸部鈍挫傷併全身
    多處骨折且顱內出血併氣血胸而不治死亡，乃因本件車禍所
    致，二者間具有相當因果關係，本件事證明確，被告犯行已
    堪認定，應依法論科。
二、被告自承係鴻泰興業有限公司之員工，以清點貨物、運送貨
    物為業，為從事駕駛業務之人，其因業務上之過失致人於死
    ，核係犯刑法第276 條第2 項之業務過失致死罪。又被告於
    本件車禍肇事後，在其犯罪未經發覺前，即託其同事林鴻明
    電話報警，並已報明肇事人姓名、地點，請警方前往處理並
    接受裁判乙節，有上開桃園縣政府警察局道路交通事故肇事
    人自首情形紀錄表1 紙附卷可按，爰依刑法第62條前段規定
    ，減輕其刑。爰審酌被告並無前科，有臺灣高等法院被告前
    案紀錄表1 份在卷可參，素行尚佳，其未遵守道路交通規則
    之過失程度不輕，並致被害人受有死亡之嚴重結果，兼衡被
    告已與被害人家屬達成和解、賠償損失，有桃園縣蘆竹鄉調
    解委員會調解書1 紙在卷可佐，及被告犯罪後坦承犯行等一
    切情狀，量處如主文所示之刑，以資懲儆。末查，被告前未
    曾因故意犯罪受有期徒刑以上刑之宣告，有前開被告前案紀
    錄表在卷足稽，其因駕車疏誤，致罹刑典，所為非是，然事
    後已與被害人家屬達成和解，有上開調解書1 紙在卷可憑，
    經此刑之宣告，應知所警惕而無再犯之虞，本院因認所宣告
    之刑以暫不執行為適當，併予宣告緩刑3年，以勵自新。
據上論斷，應依刑事訴訟法第273條之1 第1 項、第299條第1 項
前段，刑法第276 條第2 項、第62條前段、第74條第1 項第1 款
，刑法施行法第1 條之1 第1 項、第2 項前段。
本案經檢察官丁俊成到庭執行職務。
中    華    民    國    97    年    10    月    24    日
                  刑事庭   法  官     林靜梅
以上正本證明與原本無異。
如不服本判決，應於判決送達後10日內向本院提出上訴狀（應附
繕本），其未敘述上訴理由者，應於上訴期間屆滿後20日內補提
理由書狀於本院，上訴於臺灣高等法院。
                           書記官     林韡婷
中    華    民    國    97    年    10    月    24    日
附錄論罪法條：
刑法第276 條
因過失致人於死者，處2 年以下有期徒刑、拘役或2 千元以下罰
金。
從事業務之人，因業務上之過失犯前項之罪者，處5 年以下有期
徒刑或拘役，得併科3 千元以下罰金。


司法院資訊處製作；財團法人民間司法改革基金會備份。
